【裁判字號】    94,訴,536
【裁判日期】    950331
【裁判案由】    分割共有物
【裁判全文】
臺灣彰化地方法院民事判決  94年度訴字第536號
原      告  午○○
訴訟代理人  尤榮福律師
複  代理人  丑○○
被      告  寅○
被      告  未○○
被      告  子○○○
被      告  酉○○
被      告  戌○○
被      告  申○○
被      告  天○○原名賴高山.
被      告  卯○○
被      告  亥○○
被      告  己○○
被      告  丙○○
被      告  甲○○
被      告  乙○○
被      告  壬○○
被      告  癸○○
被      告  庚○○
被      告  辛○○
被      告  丁○○
被      告  戊○○
被      告  辰○○
            (即許漢彬之承受訴.
被      告  巳○○
                      2號
            (即許漢彬之承受訴.
上列當事人間請求分割共有物事件，本院於民國九十五年三月二
十日言詞辯論終結，判決如下：
    主  文
兩造共有坐落彰化縣和美鎮○○段四五二地號、地目建、面積七
四二平方公尺之土地，其分割分法如附圖所示，即編號A，面積
一二一平方公尺及編號B，面積二點六八平方公尺之土地由原告
午○○取得；編號C，面積六四點四一平方公尺之土地，由被告
子○○○取得；編號C-1，面積七點五九平方公尺、編號E，面積
八六點五九平方公尺、編號E- 1，面積八點八八平方公尺之土地
，由被告寅○取得；編號D，面積六四點四一平方公尺之土地，
由被告天○○（原名賴高山）取得；編號F，面積八一平方公尺
、編號F-1，面積二二點零六平方公尺之土地，由被告亥○○取
得；編號G之土地面積一０點三一平方公尺之土地，由被告己○○取得；編號H，面積一０點三一平方公尺之土地，由被告丙○○取得；編號I，面積五點一五平方公尺之土地，由被告甲○○
取得；編號J，面積五點一五平方公尺之土地，由被告乙○○取
得；編號K，面積五點一五平方公尺之土地，由被告壬○○取得
；編號L，面積五點一五平方公尺之土地，由被告癸○○取得；
編號M，面積五點一五平方公尺之土地，由被告庚○○取得；編
號N，面積五點一五平方公尺之土地，由被告辛○○取得；編號
O，面積五點一五平方公尺之土地，由被告丁○○取得；編號P，
面積五點一五平方公尺之土地，由被告戊○○取得；編號Q，面
積二五點七六平方公尺之土地，由被告酉○○取得；編號R，面
積二五點七六平方公尺之土地，由被告戌○○取得；編號S，面
積二五點七六平方公尺之土地，由被告申○○取得；編號T，面
積二五點七六平方公尺之土地，由被告卯○○取得；編號U，面
積五九點二六平方公尺之土地，由被告未○○取得；編號V，面
積二九點六三平方公尺之土地，由被告辰○○取得；編號W，面
積二九點六三平方公尺之土地，由被告巳○○取得。
訴訟費用由兩造按如附表所示之應有部分比例各自負擔。
    事實及理由
壹、本件被告未○○、辰○○、巳○○、子○○○、酉○○、戌
    ○○、申○○、天○○（原名賴高山）、卯○○、己○○、
    丙○○、甲○○、乙○○、壬○○、癸○○、庚○○、辛○○、丁○○、戊○○經合法通知，未於言詞辯論期日到場，
    被告寅○經合法通知，未於最後言詞辯論期日到場，核無民
    事訴訟法第三百八十六條各款所列情形，爰依原告之聲請，
    由其一造辯論而為判決。
貳、原告於民國九十四年六月二十九日提起本件訴訟後，被告許
    漢彬於九十四年七月十一日死亡，其所遺之系爭土地之應有
    部分，業經其繼承人辰○○、巳○○繼承，並辦理繼承登記
    完畢，且經原告具狀聲明由渠等承受訴訟，並提出戶籍謄本
    、土地登記謄本為證，核無不合，應予准許。
參、原告起訴主張：坐落彰化縣和美鎮○○段四五二地號、地目
    建、面積為七四二平方公尺之土地，為兩造所共有，各人應
    有部分詳如附表所示。系爭土地並無依物之使用目的不能分
    割之情形，各共有人之間亦無不為分割之約定，迭商請被告
    等協議分割，均無結果，爰依民法第八百二十三條第一項、
    第八百二十四條第二項訴請分割。又分割方法如附圖即彰化
    縣和美地政事務所九十四年二月十五日土地複丈成果圖所示
    等語。原告主張之方案，係按大多數共有人向來之使用位置
    分配，分割後各共有人取得之土地位置與原建築物坐落之位
    置符合，得保有原建築物免受拆除並便於利用，且均面臨馬
    路。又被告未○○、辰○○、巳○○等三人為叔姪關係，均
    為系爭土地隔鄰之同段四一三地號土地共有人之一，故將如
    附圖編號Ｕ、Ｖ、Ｗ分配予該三人，使其得與隔鄰土地連結
    使用，並無不利。並聲明：如主文所示。
肆、被告方面：
    (一)被告寅○未於最後言詞辯論期日到場，惟據其以前到庭
        之聲明及陳述則以：主張保留現住所之土地及其上建物
        ，對於原告之方案沒有意見。並聲明：同意原告之請求
        。
    (二)被告亥○○則以：同意依原告之方案為分割。並聲明：
        同意原告之請求。
    (三)被告未○○、辰○○、巳○○、子○○○、酉○○、戌
        ○○、申○○、天○○（即賴高山）、卯○○、己○○
        、丙○○、甲○○、乙○○、壬○○、癸○○、庚○○
        、辛○○、丁○○、戊○○均未於言詞辯論期日到場，
        亦未提出書狀作何聲明或陳述。
肆、得心證之理由：
    (一)本件原告主張之上開事實，業據其提出地籍圖謄本、土
        地登記謄本等為證，且為被告寅○及亥○○所不爭執。
        其餘被告（除被告丙○○外）經合法通知，均不到庭爭
        執，或提出書狀供本院斟酌，依民事訴訟法第二百八十
        條第三項準用同條第一項規定，視同自認，原告之主張
        自堪信為真實。系爭土地既無因物之使用目的不能分割
        ，或訂有不分割期限之情形，為期能發揮土地經濟效用
        ，則原告依民法第八百二十三條第一項、第八百二十四
        條第二項之規定，請求分割系爭土地，即屬有據，應予
        准許。
    (二)本院審酌系爭土地略呈梯形，西邊及南邊面臨出入巷道
        ，目前系爭土地上有原告、被告子○○○、天○○（即
        賴高山）、寅○、亥○○及被告己○○、丙○○、甲○○、乙○○、壬○○、癸○○、庚○○、辛○○、丁○○、戊○○等十人之被繼承人所留下之建物分別坐落其
        上，如附圖編號Ｇ至編號Ｐ部分之建物，現為無人居住
        之廢棄建物等情，業經本院會同彰化縣和美地政事務所
        到場勘驗屬實，並製有勘驗筆錄及複丈成果圖可稽。又
        被告未○○、辰○○、巳○○等三人，均為系爭土地隔
        鄰之同段四一三地號土地之共有人之一，而同段之四一
        五地號則屬中華民國所有，此亦有原告提出之土地謄本
        可稽。查原告提出之分割方案，除編號Ｇ至編號Ｐ部分
        之建物，現為無人居住之廢棄建物，無保留價值外，其
        餘部分均能保留兩造之建物，又被告未○○、辰○○、
        巳○○等三人既為系爭土地隔鄰之同段四一三地號土地
        之共有人之一，則將被告未○○、辰○○、巳○○等三
        人，分配於如附圖編號Ｕ、Ｖ、Ｗ部分，亦有利於被告
        未○○、辰○○、巳○○等三人將來與隔鄰土地合併使
        用。而被告寅○及亥○○均同意原告之方案，此外，其
        餘被告經合法通知，亦不到庭爭執原告所提出之方案，
        故本院認原告提出之方案，應屬適當，爰判決如主文所
        示。
五、訴訟費用負擔之依據：民事訴訟法第七十八條、第八十條之
    一、第八十五條第一項但書。
中    華    民    國    九十五  年    三  月  三十一  日
                  民事第二庭    法  官  詹秀錦
以上正本係照原本作成。
如對本判決上訴，應於判決送達後二十日內向本院提出上訴狀。
中    華    民    國    九十五  年    四  月    三    日
                                書記官  楊筱惠
附表：
┌──┬─────┬─────┐
│編號│共有人姓名│ 應有部分 │
├──┼─────┼─────┤
│１  │  午○○  │  12/72   │
├──┼─────┼─────┤
│２  │  寅○    │  10/72   │
├──┼─────┼─────┤
│３  │  未○○  │  69/864  │
├──┼─────┼─────┤
│４  │  辰○○  │  23/576  │
├──┼─────┼─────┤
│５  │  巳○○  │  23/576  │
├──┼─────┼─────┤
│６  │  子○○○│  75/864  │
├──┼─────┼─────┤
│７  │  酉○○  │   5/144  │
├──┼─────┼─────┤
│８  │  戌○○  │   5/144  │
├──┼─────┼─────┤
│９  │  申○○  │   5/144  │
├──┼─────┼─────┤
│１０│  天○○  │  75/864  │
├──┼─────┼─────┤
│１１│  卯○○  │   5/144  │
├──┼─────┼─────┤
│１２│  亥○○  │  10/72   │
├──┼─────┼─────┤
│１３│  己○○  │   1/72   │
├──┼─────┼─────┤
│１４│  丙○○  │   1/72   │
├──┼─────┼─────┤
│１５│  甲○○  │   1/144  │
├──┼─────┼─────┤
│１６│  乙○○  │   1/144  │
├──┼─────┼─────┤
│１７│  壬○○  │   1/144  │
├──┼─────┼─────┤
│１８│  癸○○  │   1/144  │
├──┼─────┼─────┤
│１９│  庚○○  │   1/144  │
├──┼─────┼─────┤
│２０│  辛○○  │   1/144  │
├──┼─────┼─────┤
│２１│  丁○○  │   1/144  │
├──┼─────┼─────┤
│２２│  戊○○  │   1/144  │
└──┴─────┴─────┘


司法院資訊處製作；財團法人民間司法改革基金會備份。
